【裁判字號】    95,訴,1708
【裁判日期】    950731
【裁判案由】    違反森林法等
【裁判全文】
臺灣高雄地方法院刑事判決              95年度訴字第1708號
公  訴  人  臺灣高雄地方法院檢察署檢察官
被      告  乙○○
            甲○○
上列被告因違反森林法等案件，經檢察官提起公訴（95年度偵字
第3730號），被告於本院準備程序中就被訴事實為有罪之陳述，
受命法官於聽取當事人之意見後，本院合議庭裁定改由受命法官
獨任以簡式審判程序審理，判決如下：
    主  文
乙○○、甲○○結夥二人以上，為搬運贓物，使用車輛竊取森林
副產物，各處有期徒刑柒月，均併科罰金新臺幣肆仟伍佰捌拾陸
元，罰金如易服勞役，以新臺幣壹仟元折算壹日。均緩刑貳年。
    犯罪事實及理由
一、犯罪事實：
    乙○○與甲○○2 人共同基於意圖為自己不法所有之犯意聯
    絡，為搬運贓物，乃於民國95年1 月19日下午1 時許，由乙
    ○○駕駛其所有車牌號碼D9-4373 號自用小貨車搭載甲○○
    ，乙○○並攜帶其所有領有內政部所核發原住民自製獵槍執
    照（台內警自獵第953552號）之客觀上對人之身體、生命具
    有危險性足供兇器使用之自製獵槍1 支，先將上開車輛駛至
    高雄縣六龜鄉○○○○道1 公里處，2 人復一同徒步前往高
    雄縣旗山事業區第96林班，竊取森林副產物短柄卵果蕨。嗣
    為警於95年1 月19日下午5 時40分許，在上開車輛停放處查
    獲，並扣得已置於上開車輛之短柄卵果蕨約10公斤。
二、證據部分，除補充：(一)行政院農業委員會林務局屏東林區管
    理處95年5 月12日屏治字第0956220256號、95年5 月29日屏
    六字第0956411886號函。(二)行政院農業委員會農糧署95年6
    月20日農糧企字第0950132790號函。(三)產品行情比較分析查
    詢結果。(四)本院辦理刑事案件電話紀錄查詢表。餘均引用起
    訴書之記載（如附件）。
三、核被告乙○○、甲○○所為，係犯森林法第52條第1 項第4
    款、第6 款之加重竊取森林副產物罪。又被告2 人攜帶兇器
    竊取系爭野生蕨類，雖該當刑法第321 條第1 項第3 款之攜
    帶兇器加重竊盜罪，惟森林法第52條之規定為上開刑法竊盜
    罪之特別規定，二者保護之法益具有同一性，依特別法優於
    普通法之法律競合關係，應依森林法上開規定論處，自不再
    另論刑法第321 條第1 項第3 款之罪。檢察官漏未斟酌被告
    2 人為搬運贓物，使用車輛之犯行，僅適用森林法第52條第
    1 項第4 款之規定，公訴意旨容有未洽，爰變更原起訴之法
    條。被告2 人間就上開犯行，有犯意之聯絡與行為之分擔，
    為共同正犯。爰審酌被告2 人所竊取之野生蕨類，並無市場
    交易紀錄，有上開行政院農業委員會農糧署之函文在卷可佐
    ，被告2 人行竊之目的亦非用以販售圖利，乃依原住民之習
    俗，新娘出嫁時為製作頭環之用，業據被告2 人供陳在卷，
    犯罪動機堪稱單純，犯罪手段亦屬平和，且竊取森林副產物
    之數量輕微，對於山林動、植物之保育，危害甚低，被告2
    人犯後均坦承犯行，態度良好等一切情狀，量處如主文所示
    之刑，以示懲儆。按森林法於87年5 月27日修正公布後，關
    於第七章罰則部分，法定刑中併科罰金之規定，業已全面改
    以「新臺幣」為貨幣單位，是森林法第52條第1 項之加重竊
    取森林主副產物罪所定「併科贓額2 倍以上5 倍以下之罰金
    」之規定，自應以新臺幣為計算之貨幣單位。查本件被告所
    竊取之「短柄卵果蕨」，沒有山價亦無市場交易價格，其相
    近之切葉產品「高山羊齒」，則無山價之交易資料，而有市
    場交易價格，有行政院農業委員會農糧署95年6 月20日農糧
    企字第0950132790號函文、本院辦理刑事案件電話紀錄查詢
    表附卷可稽，故本院即以高山羊齒於95年1 月份，在高雄花
    卉批發市場平均每日之市場交易價格為每把38.7元（見行政
    院農業委員會農糧署網站之產品行情比較分析查詢結果），
    為併科罰金之計算基準；而每「把」高山羊齒之重量約4 至
    5 台兩，換算公制為150 至187.5 公克，復有本院辦理刑事
    案件電話紀錄查詢表在卷為憑，本院取其中數即4.5 台兩等
    於168. 75 公克為計算依據；扣案之短柄卵果蕨約重10公斤
    ，有扣押物品目錄表附卷可參，其價值經四捨五入後約2,29
    3 元（10000 ÷168.75×38.7≒2293），本院審酌本件被告
    2 人竊取系爭贓物，乃因原住民之習俗，供製作新娘頭環之
    用，並非牟利等情，已如前述，爰併科其贓額2 倍之罰金即
    4,586 元。次按，本法總則於其他法律有刑罰或保安處分之
    規定者，亦適用之，刑法第11條前段定有明文；而刑法關於
    易服勞役折算標準，業經總統於94年2 月2 日，以華總一義
    字第09400014901 號令修正公布，並自95年7 月1 日施行，
    依修正後刑法第42條第3 項前段規定：「易服勞役以新台幣
    1 千元、2 千元或3 千元折算1 日。」；修正前則依據舊罰
    金罰鍰提高標準條例第2 條前段之規定，就其原定數額提高
    為100 倍折算1 日，即應以銀元300 元折算1 日，復依現行
    法規所定貨幣單位折算新臺幣條例第2 條之規定，折算為新
    臺幣後，應為新台幣900 元折算1 日，經比較修正前後之易
    服勞役折算標準，以新法之規定，較有利於被告，爰依修正
    後刑法第2 條第1 項但書之規定，適用有利於被告之新法，
    諭知易服勞役之折算標準，附此敘明。再被告乙○○前因故
    意犯罪受有期徒刑以上刑之宣告，執行完畢後，5 年以內未
    曾因故意犯罪受有期徒刑以上刑之宣告；被告甲○○未曾因
    故意犯罪受有期徒刑以上刑之宣告，有臺灣高等法院被告前
    案紀錄表、本院被告院內索引卡紀錄表報表、臺灣高雄地方
    法院檢察署刑案資料查註紀錄表附卷可稽，被告2 人因一時
    短於思慮、誤觸刑典，經此偵審教訓，當知所警惕，信無再
    犯之虞，本院認上開所宣告之刑，以暫不執行為適當，併予
    宣告緩刑2 年，以啟自新，並觀後效；又本件犯罪在新法施
    行前，新法施行後為緩刑之宣告者，依最高法院95年5 月23
    日95年第8 次刑事庭會議決議，逕依新法之規定予以宣告緩
    刑即可，毋庸為新舊法之比較，併予敘明。末按，被告2 人
    所攜帶被告乙○○所有領有合法原住民自製獵槍執照（台內
    警自獵第953552號）之槍枝，雖為刑法上第321 條第1 項第
    3 款所規範之兇器，惟並非違禁物，亦非本件被告2 人所用
    以採摘野生蕨類之工具，為尊重原住民之生活習性與傳統，
    及其他扣案之火藥、彈珠、底火及通條等物，因與本案無涉
    ，爰均不予以宣告沒收。
四、依刑事訴訟法第273 條之1 第1 項、第299 條第1 項前段、
    第300 條、第310 條之2 、第454 條第2 項，森林法第52條
    第1 項第4 款、第6 款，刑法第11條前段、第2 條第1 項但
    書、第28條、第42條第3 項前段、第74條第1 項第1 款、第
    2 款，判決如主文。
中    華    民    國    95    年    7     月    31    日
                  刑事第十一庭  法  官  戰諭威
以上正本證明與原本無異。
如不服本判決，應於判決送達後10日內，向本院提出上訴狀。
中    華    民    國    95    年    7     月    31    日
                                書記官  林佳蓉
附錄本判決論罪之法條：
森林法第52條：
竊取森林主、副產物而有左列情形之一者，處6 月以上5 年以下
有期徒刑，併科贓額二倍以上五倍以下罰金：
一  於保安林犯之者。
二  依機關之委託或其他契約，有保護森林義務之人犯之者。
三  於行使林產採取權時犯之者。
四  結夥二人以上或僱使他人犯之者。
五  以贓物為原料，製造木炭、松節油、其他物品或培植菇類者
    。
六  為搬運贓物，使用牲口、船舶、車輛，或有搬運造材之設備
    者。
七  掘採、毀壞、燒燬或隱蔽根株，以圖罪跡之湮滅者。
八  以贓物燃料，使用於礦物之採取，精製石灰、磚瓦或其他物
    品之製造者。
前項未遂犯罰之。
第1 項第5 款所製物品，以贓物論，沒收之。


司法院資訊處製作；財團法人民間司法改革基金會備份。
